【裁判字號】    88,訴,2308
【裁判日期】    890218
【裁判案由】    偽造有價證券
【裁判全文】
臺灣臺中地方法院刑事判決                        八十八年度訴字第二三八號
    公  訴  人  臺灣臺中地方法院檢察署檢察官
    被      告  乙○○
右列被告因偽造有價證券案件，經檢察官提起公訴（八十八年度偵字第五九三四號）
，本院判決如左：
    主  文
乙○○共同行使偽造之有價證券，處有期徒刑壹年陸月，緩刑伍年。
偽造之發票人為吳家漢、付款人為彰化商業銀行中港分行、帳號為一八五三─０號、
票據號碼為0000000號、發票日為民國八十八年四月三十日、面額為新台幣三
十七萬五千元之支票壹紙，偽刻吳家漢之印章壹枚，民國八十七年十二月三十一日汽
（機）車過戶登記書上偽造之吳家漢之署押及印文各壹枚，均沒收。
    事  實
一、乙○○明知並無支付能力，竟意圖為自己不法之所有，經由不知情之林瑞彬（另
    經臺灣臺中地方法院檢察署檢察官為不起訴處在案），居中介紹，於民國（下同
    ）八十七年十二月三日向經營新鴻汽車商行之負責人丙○○，佯稱購買車牌號碼
    ＬＪ─五一八八號（公訴人誤載為ＬＪ─五一八號）自用小客車一輛，議定總價
    為新台幣（下同）四十五萬八千元，乙○○於簽約時同時交付九萬元現款及由案
    外人李文峰（即菱威通訊企業社）所簽發，由乙○○及林瑞彬分別背書，付款人
    為中興商業銀行台南分行、帳號為０五００四二─一號、票據號碼為ＭＡ000
    0000號、面額為三十六萬八千五百元、發票日為八十八年一月十日之支票一
    紙，致丙○○不察因而陷於錯誤而出售上開車輛，並交付上開車輛及辦理過戶之
    相關證件予乙○○，乙○○於取得上開證件後隨即於次日（即同月四日）向臺灣
    省交通處公路局新竹監理所苗栗監理站（下簡稱苗栗監理站）辦理過戶，後於同
    年月三十一日復與年籍姓名不詳綽號「阿宏」之成年男子，共同基於犯意之聯絡
    ，由該綽號「阿宏」之成年男子交付已換貼照片經變造之吳家漢之國民身分證及
    偽刻吳家漢之印章等物，再由乙○○委託不知情之甲○○偽造吳家漢之署押及印
    文，並持之行使向台灣省交通處台中區監理所（下簡稱台中監理所）辦理過戶給
    吳家漢，致台中監理所承辦之公務員將該等不實之事項登載於職務上所掌管之登
    記書上，足以生損害於監理機關登記之正確性及吳家漢。後前開發票人為李文峰
    之支票經提示因拒絕往來致遭退票，嗣經丙○○多次催討，均無力支付，乙○○
    竟與該綽號「阿宏」之成年男子共同基於行使偽造有價證券之犯意聯絡，先由該
    綽號「阿宏」之成年男子提供偽造之發票人為吳家漢、付款人為彰化商業銀行中
    港分行、帳號為一八五三─０號、票據號碼為0000000號、發票日為八十
    八年四月三十日、面額為三十七萬五千元之支票一紙給乙○○，乙○○再於八十
    八年一月中旬某日，與不知情之林瑞彬分別在該支票背書後，復交付丙○○行使
    以之搪塞，嗣該支票經提示後仍遭退票，丙○○始知受騙。
二、案經丙○○訴由臺灣臺中地方法院檢察署檢察官偵查起訴。
    理  由
一、訊據被告乙○○固坦承其八十七年十二月三日向丙○○，購買車牌號碼ＬＪ─五
    一八八號自用小客車一輛，議定總價為四十五萬八千元，於簽約時同時交付九萬
    元現款及由案外人李文峰（即菱威通訊企業社）所簽發之面額為三十六萬八千五
    百元之前開支票一紙，丙○○乃交付上開車輛及辦理過戶之相關證件予其，其於
    向苗栗監理站辦理過戶後，於同年月三十一日復持由綽號「阿宏」交付已換貼照
    片經變造之吳家漢之國民身分證及偽刻吳家漢之印章等物，委託不知情之甲○○
    持之以行使向台中監理所辦理過戶給吳家漢，後因前開發票人為李文峰之支票經
    提示因拒絕往來致遭退票，經丙○○多次催討，其乃於八十八年一月中旬某日交
    付發票人為吳家漢、面額為三十七萬五千元，由其與林瑞彬在該支票背書之支票
    一紙給丙○○等情不諱，惟矢口否認有右揭犯行，並辯稱：前開發票人為李文峰
    之支票係伊台南工作所得，伊不知如此係犯罪云云。經查：右開事實業據告訴人
    丙○○於偵查中指述甚詳，復經同案被告林瑞彬（業經臺灣臺中地方法院檢察署
    檢察官另為不起訴處分在案）、證人吳家漢、饒瑩於偵查中供、證述無訛，此外
    ，復有汽車買賣合約書影本一件、支票及退票理由單影本各二份、汽（機）車過
    戶登記書影本二件在卷可資佐證。被告雖以前詞置辯，惟查：被告雖辯稱上開發
    票人為李文峰之支票一紙係其工作所得云云，然亦同時供稱其並無法提供其取得
    支票或工作之場所且無法說明係由何人所提供等語，按被如真係有承包工程，當
    有業主及施工地點可供查詢，且支票面額高達三十六萬八千五百元，並非極小之
    工程，豈有不知施工地點、業主名稱及交付支票人及不要求該業主背書之理，所
    辯顯大悖於常情，要無可採。再參以上開發票人為李文峰之支票存款帳戶於開戶
    後不久即大量退票並至拒絕往來等情，復有中興商業銀行台南分行八十八年三月
    十五日（八八）興南存字第０六一號函所附支票存款票據記錄查詢單六張（共計
    五十八張支票退票）、客戶資料查詢單一張在卷可稽，足見該張支票應係俗稱之
    芭樂票，本即無兌現之意，被告持之用以支付車款，且在取得車輛後不及一月即
    將車輛即過戶他人名下，足見其有為自己不法所有之意圖其明。再參以其事後經
    丙○○催討後，猶交付偽造之支票以搪塞，益見被告無繳付車款之意，其為明顯
    。足見被告前開所辯，要屬事後卸責之詞，均不足採信。事證明確，被告之右開
    犯行，均足以證明。
二、核被告所為，係犯刑法第三百三十九條第一項之詐欺取財罪、同法第二百十四條
    之使公務員登載不實罪、同法第二百十六條、第二百十二條之行使變造特種文書
    罪、同法第二百零一條第二項之行使偽造有價證券罪。本件被告並未持前開台中
    監理所公務員所掌管之公文書為任何行使之行為，尚不足構成同法第二百十六條
    、第二百十四條之行使登載不實文書罪，公訴人認被告犯有行使登載不實文書罪
    ，尚有未洽。再者，被告係利用不知情之甲○○持偽造吳家漢之身分證、並偽造
    吳家漢之署押及印文向台中監理所辦理過戶所犯，應屬間接正犯。被告偽造署押
    、印文之行使為使公務員登載不實行為之部分行為，不另論罪。被告與年籍姓名
    不詳綽號「阿宏」之成年男子間，就上開所犯使公務員登載不實罪、行使變造特
    種文書罪、行使偽造有價證券罪間，有犯意聯絡及行為分擔，均為共同正犯。被
    告所上開四罪間，有方法結果之牽連關係，為牽連犯，應從較重之行使偽造有價
    證券罪處斷。起訴書之證據並所犯法條欄雖未提及被告所犯行使變造特種文書罪
    ，惟其已於犯罪事實敘明此部分之犯罪事實，自屬業經起訴，本院應一併審究。
    爰審酌被告犯罪之動機、目的、手段，犯罪所生之危害、現已和告訴人丙○○達
    成民事損害賠償之和解並已賠償告訴人桿宗雄部分之損害及告訴人到庭表明不再
    追究之旨（見本院八十九年二月十一日審判筆錄）及其犯罪後之態度等一切情狀
    ，量處如主文所示之刑。又被告前未曾受有期徒刑以上刑之宣告，有臺灣臺中地
    方法院檢察署刑案資料查註紀錄表及本院被告全國前案紀錄表在卷可按，被告經
    此偵審之教訓，當知警惕而無再犯之虞，本院綜核各情，認所宣告之刑，以暫不
    執行為適當，併予宣告緩刑五年，以啟自新。偽造發票人為吳家漢、付款人為彰
    化商業銀行中港分行、帳號為一八五三─０號、票據號碼為0000000號、
    發票日為八十八年四月三十日、面額為三十七萬五千元之支票一紙，應依刑法第
    二百零五條之規定，沒收之。而偽刻吳家漢之印章一枚及八十七年十二月三十一
    日汽（機）車過戶登記書上偽造之吳家漢之署押及印文各一枚，應依刑法第二百
    十九條之規定，沒收之。
據上論斷，應依刑事訴訟法第二百九十九條第一項前段，刑法第二十八條、第三百三
十九條第一項、第二百十四條、第二百十六條、第二百十二條、第二百零一條第二項
、第五十五條、第七十四條第一款、第二百零五條、第二百十九條，罰金罰鍰提高標
準條例第一條前段，判決如主文。
中    華    民    國      八十九      年      二      月      十八      日
                                        法  官    李  國  增
右正本證明與原本無異。
如不服本判決，應於送達後十日內向本院提出上訴狀（須附繕本），上訴於台灣高等
法院台中分院。
                                        書記官
中    華    民    國      八十九      年      二      月      十八      日
附錄法條：
刑法第二百零一條第二項：
行使偽造、變造之公債票、公司股票或其他有價證券，或意圖供行使之用，而收集或
交付於人者，處一年以上七年以下有期徒刑，得併科三千元以下罰金。
刑法第二百十二條：
偽造、變造護照、旅券、免許證、特許證及關於品行、能力、服務或其他相類之證書
、介紹書，足以生損害於公眾或他人者，處一年以下有期徒刑、拘役或三百元以下罰
金。
刑法第二百十四條：
明知為不實之事項，而使公務員登載於職務上所掌之公文書，足以生損害於公眾或他
人者，處三年以下有期徒刑、拘役或五百元以下罰金。
刑法第二百十六條：
行使第二百十條至第二百十五條之文書者，依偽造、變造文書或登載不實事項或使登
載不實事項之規定處斷。
刑法第三百三十九條第一項：
意圖為自己或第三人不法之所有，以詐術使人將本人或第三人之物交付者，處五年以
下有期徒刑、拘役或科或併科一千元以下罰金。


司法院資訊處製作；財團法人民間司法改革基金會備份。
